臺灣士林地方法院民事判決　　　　　　　100年度勞訴字第3號
原　　　告　蘇暄閔
訴訟代理人　黃正琪律師
被　　　告　皇家季節酒店有限公司（原名四季商旅有限公司）
法定代理人　方素蝶
訴訟代理人　蕭介生律師
上列當事人間確認僱傭關係存在等事件，本院於民國100 年5 月
25日言詞辯論終結，判決如下：
    主  文
原告之訴及假執行之聲請均駁回。
訴訟費用由原告負擔。
    事  實  及  理  由
一、原告起訴主張：
  (一)原告自民國94年12月起任職於被告（原名四季商旅有限公司
    ，於99年5 月26日更名為皇家季節酒店有限公司，本院卷第
    19頁至第21頁參照），因原告有老花眼，須於上班時間配戴
    眼鏡，被告竟於98年6 月9 日以原告違反「男性櫃檯人員可
    以戴眼鏡，女性櫃檯人員不能戴眼鏡」之內規，及「原告錯
    帳紀錄過多」、「原告語言能力不足」為由，認原告不適任
    而資遣原告。惟原告向臺北市政府勞工局申訴被告涉有性別
    歧視及年齡歧視，於99年7 月1 日獲臺北市性別平等會審定
    被告性別歧視成立並予以裁罰，並載明原告錯帳紀錄尚不能
    證明原告不適任，且被告之客源多以能以中文溝通之中國及
    香港客戶為由，被告亦不能以原告語言能力不佳加以資遣。
    堪信原告並無勞動基準法第11條規定之資遣事由，被告終止
    兩造僱傭契約為不合法。又原告並無合意終止兩造僱傭契約
    之意思，原告於失業之際先行領取資遣費以濟日常用度，日
    後再循法律途徑主張權利，與常情尚不相悖。
  (二)兩造僱傭契約既未終止，被告復已預示拒絕受領原告之勞務
    給付，則原告自無庸補服勞務，而得請求原告給付薪資。原
    告遭資遣前之平均薪資為新臺幣（下同）3 萬4,034 元，因
    被告自98年6 月起即未給付薪資，爰請求被告給付自98年6
    月至99年8 月，共20個月的薪資，合計68萬零680 元，暨自
    99年9 月1 日起至原告復職之日止，按月給付3 萬4,034 元
    。
  (三)原告為單親媽媽，遭非法解僱後長達9 個月靠失業補助及打
    零工養育2 個小孩，身心俱疲，且被告關於不准原告戴眼鏡
    之內規，明顯歧視女性，其指稱原告語言能力不佳、不適任
    等情，亦使原告名譽、精神嚴重受創。爰請求100 萬元之損
    害賠償。
  (四)並聲明：
    1.確認原告與被告間僱傭關係存在。
    2.被告應給付原告168 萬零680 元，及自起訴狀繕本送達翌
      日起至清償日止，按週年利率5%計算之利息。暨自99年9
      月1 日起至原告復職之日止，按月給付原告3 萬4,034 元
      。
    3.第2項之請求，原告願供擔保，請准宣告假執行。
二、被告則辯稱：
  (一)原告於94年12月任職之初，即已戴有老花眼鏡，被告仍予錄
    用上班，如有「男性櫃檯人員可以戴眼鏡，女性櫃檯人員不
    能戴眼鏡」之內規存在，被告當無錄用原告之可能，被告資
    遣原告之理由亦非原告戴眼鏡，本件實無性別歧視之情事。
    被告非但未歧視原告，更於錄用後拔擢原告為櫃檯組長，係
    嗣後原告自感人才輩出，復須花心思照顧家庭始請辭組長職
    務，可見被告對原告毫無歧視。
  (二)原告於任職期間，97年、98年考核成績均不合格，評語則大
    致為：熱心助人、出勤正常，須加強自我語言能力、記性較
    差、反應不夠快。而原告到職已3 年餘，外語能力（英、日
    語）一直沒有進步，而被告又有98% 以上是外籍客人，原告
    實無法勝任工作。且前檯同事反應與原告同班壓力很大，常
    因交班帳務疏失晚下班，外文能力又非一蹴可幾，考核亦不
    及格。另原告於98年間處理帳務時，將已作廢之發票申報當
    期加值稅，經臺北市國稅局大同稽徵所查核，發現漏報銷售
    額11萬7,905 元，稅額5,895 元，而裁處被告罰款。堪認原
    告確實無法勝任櫃檯工作。
  (二)原告因不適任櫃檯工作，被告於98年5 月5 日與原告協調並
    建議轉房務部，並維持其待遇，但原告表示除櫃檯外不考慮
    其他工作單位，並建議被告對其資遣。嗣被告於98年5 月9
    日作出資遣原告之決議，原告亦同意自98年6 月9 日起終止
    勞動僱傭關係、依勞動基準法之規定給付資遣費，並簽署勞
    動契約確認切結書。兩造僱傭關係確已依法終止而不存在。
  (三)並聲明請求判決：原告之訴及假執行之聲請均駁回。如受不
    利判決，願供擔保請准宣告免為假執行。
三、兩造不爭執之事實：
  (一)原告申訴被告有違反性別平等工作法第11條第1 項之性別歧
    視事件，經臺北市性別工作平等會認定性別歧視成立，被告
    並經臺北市政府裁處10萬元罰鍰。有臺北市性別工作平等會
    99年7 月1 日府勞二字第09937513802 號審定書、臺北市政
    府裁處書附於本院99年度湖勞調字第40號卷（下稱調解卷）
    第10頁至第16頁可憑。
  (二)原告於96年11月6 日書具簽呈，內容為：「主旨：擬請辭櫃
    檯組長乙職案。說明：本人自飯店94年12月開幕，本人榮（
    獲）公司拔擢為櫃檯組長迄今，如今人才輩出，能力很強，
    且都超越本人之上，況且父母年邁，二子逐漸長大，更要花
    心思照料，需奔波兩地，故擬請辭櫃組長職務。感謝長官、
    董事長這些日子的提攜，如今想把此職位卸下，敬請體諒」
    。經客務部李經理層轉，副總經理賴照權批示「當幹部本來
    就不容易，擬自11月10日起解除」、方董事長批示「擬准」
    （本院卷第32頁）。
  (三)原告97年考核結果：客務經理李正大初核29分、副總經理賴
    照權復核34.5分。整體表現特優之處為「熱心助人」，整體
    表現須改善之處為「加強自我語言能力、記性較差、反應不
    夠快」。98年考核結果：客務副理李奇璋初核59分、副總經
    理賴照權復核56分。整體表現特優之處為「除出勤狀況還算
    正常，其餘列舉不出優點」，整體表現須改善之處為「蘇員
    到職已3 年餘，外語能力（英、日文）一直沒有進步，甚至
    開不了口，而本店又有98% 以上是外籍客人，實無法勝任」
    、「前檯同事仍反應與蘇員同班壓力很大，常因交班帳務疏
    失晚下班，又外文能力又非一蹴可幾，建議公司考慮資遣，
    以免影響團隊表現」。有年度考核表在卷可參（本院卷第33
    頁至第37頁）。
  (四)兩造於98年5 月9 日簽署勞動契約確認切結書（下稱系爭確
    認切結書），其內容為：「依據勞動基準法第11條第5 項規
    定，勞工對於所擔任工作確不能勝任時，雇主得預告勞工終
    止勞動契約。經甲乙雙方達成協議，自98年6 月9 日起解除
    （按應為終止）雙方勞資僱傭關係，甲方（即被告）同意經
    協議並依照勞動基準法規定公告並支付乙方（即原告）資遣
    費（資遣費依勞工福利與勞退新制法計算）」（本院卷第45
    頁）。原告亦已領取資遣費。
四、本件經兩造整理並簡化之爭點為（本院卷第70頁）：
  (一)被告資遣原告之原因為何？其資遣是否合法？原告是否已同
    意資遣？
  (二)原告請求確認僱傭關係存在並請求給付薪資，是否有理由？
    是否應扣除於他處領取之薪資？
五、茲分述如下：
  (一)原告提起本件確認之訴應有確認利益。
    按確認法律關係之訴，非原告有即受確認判決之法律上利益
    者，不得提起之；確認證書真偽或為法律關係基礎事實存否
    之訴，亦同，民事訴訟法第247 條第1 項定有明文。所謂即
    受確認判決之法律上利益，係指法律關係之存在與否不明確
    ，原告主觀上認其在法律上之地位有不妥之狀態存在，且此
    種不妥狀態，能以確認判決將之除去者而言（最高法院52年
    臺上字第1237號判例要旨參照）。經查，原告主張因被告之
    資遣為不合法，兩造間仍有僱傭關係存在，被告則否認之，
    則就兩造目前有無僱傭關係存在之爭議，原告法律上之地位
    有不安之狀態，且此種不安之狀態，能以確認判決將之除去
    ，揆諸前揭規定及說明，原告提起本件訴訟，應有確認利益
    ，合先敘明。
  (二)被告係以勞動基準法第11條第5 款「勞工對於所擔任之工作
    確不能勝任」規定，作為資遣原告之原因，其資遣為合法：
    1.按勞工對於所擔任之工作確不能勝任時，雇主得預告勞工
      終止勞動契約，此觀諸勞動基準法第11條第5 款之規定即
      明。經查，依兩造不爭執事實(三)所示，原告97年度、98年
      度考核結果均非良好，且被告主要業務為接待外籍遊客，
      原告外語能力不佳，已難認其足以勝任飯店櫃檯工作。證
      人賴照權即被告前副總經理亦於本院100 年5 月10日言詞
      辯論期日到庭結稱：因原告語言能力不行，被告的外籍客
      人（東南亞、日本最多）比較多，無法勝任等情（本院卷
      第62 頁 ）。且原告亦自承「他們（被告）大概是希望要
      邁向五星級，所以要求英文能力要好... 我也想要補習英
      文來增進自己的英文能力，但是一下子兩班制一下子三班
      制，我就沒有辦法去補習」、「我沒有那麼適合五星級飯
      店的櫃檯，因為我只有高中畢業，英文能力也不是很好，
      但是被告又不是五星級飯店」、「我現在的工作也是飯店
      的櫃檯... 但是被告的薪水比較高」等語（本院卷50頁背
      面），足認原告亦明白自己外語能力確有不足，及其未能
      依被告之要求增進其外語能力之情。原告無視於被告轉型
      為高級飯店之方向及努力，及轉型過程中對員工能力的要
      求，不思提昇自己的語文能力，徒以「被告不是五星級飯
      店」、「我面試進來時並沒有要求我的英文能力」等情詞
      ，認其外語能力不佳尚不致無法勝任飯店櫃檯工作云云，
      實無可取。
    2.原告自承：「97年4 月底我因為生病開刀請假兩個星期，
      在我請假期間，他們想把我調到房務部門，我生病是因為
      站太久，站太久本來就對身體不好，所以我需要休息兩個
      星期，我休假回來之後，楊副總跟我說因為我不適合站著
      ，所以要把我調去夜櫃，夜櫃的話12點以後就可以坐下來
      ，可是夜櫃也需要英文，夜櫃有個男生英文比我差，而且
      我覺得夜櫃日夜顛倒對身體更不好，所以就沒有同意調職
      了。我雖然英文不好也可以去餐廳幫忙，如果在房務部門
      我也可以去作點床單的工作，但是我不能去打掃」等語（
      本院卷第50頁背面）。堪認原告曾因不宜久站而不適任櫃
      檯人員，被告亦考量原告之健康情形而考慮將其轉調至午
      夜12點以後即可坐下來的夜櫃，惟原告拒絕；亦曾考慮將
      原告轉至房務部門，原告復表示只能做點床單的工作而不
      能打掃，故亦未轉調。堪信被告於資遣原告前，已盡其所
      能為原告安排較適合或原告可能勝任之工作，惟因原告自
      身之考量及意願，未能有其他適當職位供其轉任，始予資
      遣，於法當無違誤。
    3.原告雖陳稱其遭資遣之原因為「戴老花眼鏡」云云，惟未
      能舉證以實其說，證人賴照權亦否認有要求櫃檯人員不能
      戴眼鏡或以此作為資遣原告之理由。且原告對於其面試進
      來時即有戴眼鏡之情並不爭執，而被告猶錄取原告擔任櫃
      檯人員，嗣後更將其升為櫃檯組長（嗣原告自行請辭），
      堪認被告確無以「女性櫃檯人員不能戴眼鏡」之理由，資
      遣原告之必要。又臺北市性別工作平等會固認定被告有「
      男性櫃檯人員可以戴眼鏡，女性櫃檯人員不能戴眼鏡」之
      內規，惟縱有此內規存在，亦未能逕認被告係因原告戴眼
      鏡此一單一原因將其資遣。從而，原告主張被告係以不准
      其戴眼鏡為由，將其資遣，進而主張其資遣不合法云云，
      洵無可取。
    4.綜上，原告因外語能力不足以達到被告對於櫃檯人員語文
      能力之要求，復無其他適當職位可供轉任，而經被告以不
      能勝任工作為由，依勞動基準法第11條第5 款規定予以資
      遣，於法並無不合。兩造間之僱傭關係，已因被告依法資
      遣而終止。
  (三)原告同意以資遣方式終止僱傭契約：依兩造不爭執事實(四)所
    示，原告已簽署系爭確認切結書，同意以資遣方式終止兩造
    僱傭契約並領取資遣費。因之，兩造對於終止僱傭契約之意
    思表示既達成合致，僱傭契約自已不存在。原告雖陳稱係遭
    詐騙資遣理由為「女性櫃檯人員不能戴眼鏡」始簽署上開確
    認切結書云云，惟原告對於被告之資遣理由為「女性櫃檯人
    員不能戴眼鏡」乙節，未能舉證證明，業經認定如上，則其
    陳稱係遭詐騙始簽署系爭確認切結書，亦乏依據。原告既未
    能證明係遭詐欺脅迫而簽名，復未能證明其知悉遭詐騙在後
    或於知悉1 年內依法撤銷其簽署系爭確認切結書之意思表示
    ，則系爭確認切結書既經原告簽名其上，原告自應受其內容
    之拘束，堪認兩造確已合意終止僱傭契約。
  (四)綜上所述，應認被告業依勞動基準法第11條第5 款規定，預
    告原告終止僱傭契約，原告亦同意以資遣方式終止僱傭契約
    。被告之資遣，亦未對原告造成何名譽或精神上的損害。準
    此，原告以被告資遣不合法為由，起訴請求確認兩造僱傭關
    係存在，並請求被告給付薪資（68萬零680 元，及自起訴狀
    繕本送達翌日起至清償日止，按週年利率5%計算之利息。暨
    自99年9 月1 日起至原告復職之日止，按月給付原告3 萬
    4,034 元）及損害賠償100 萬元，均無理由，應予駁回。原
    告之訴既經駁回，其假執行之聲請即失所附麗，應併予駁回
    。
六、本件事證已臻明確，兩造其餘爭點、主張陳述、攻擊防禦方
    法及所提出之證據，均於判決結果不生影響，無庸一一論駁
    ，併予說明。
七、據上論結，原告之訴為無理由，依民事訴訟法第78條，判決
    如主文。
中    華    民    國   100    年    6     月    15    日
                  民事第二庭  法  官  王怡雯
以上正本係照原本作成。
如對本判決上訴須於判決送達後 20 日內向本院提出上訴狀。如
委任律師提起上訴者，應一併繳納上訴審裁判費，否則本院得不
命補正逕行駁回。
中    華    民    國   100    年    6     月    15    日
                              書記官  張方俞